臺灣臺北地方法院民事判決
110年度重訴字第773號
原      告  許淑芬  
訴訟代理人  簡榮宗律師
            黃翊華律師
            蔡明秀律師
被      告  許光武  
訴訟代理人  賴玉山律師
被      告  林芝宇  
上列當事人間第三人異議之訴等事件，本院於民國110年12月20
日言詞辯論終結，判決如下：
    主  文
原告關於「三、臺灣臺北地方法院一零九年度司執字第一三三六
四九號強制執行事件，就原告所有如附表所示不動產所為之強制
執行程序，應予撤銷。」之訴駁回。
訴訟費用由原告負擔。
    事實及理由
一、原告主張：
　㈠兩造曾就如附表所示不動產（下稱系爭不動產）所有權涉訟
    （即本院107年度重訴字第1064號判決、臺灣高等法院108年
    度重上305號判決、最高法院110年度台上字第1852號判決，
    下統稱另案，判決部分下稱另案一審判決、另案二審判決）
    ，系爭不動產之所有權業經法院判決確定為原告。此觀另案
    一審判決主文第三項：「被告林芝宇就如附表所示之不動產
    ，於民國一百零七年五月八日經臺北市中山地政事務所以買
    賣為原因所為之所有權移轉登記予以塗銷，回復為原告所有
    。」，另觀另案二審判決第26頁亦明。又被告許光武對於系
    爭不動產之信託登記，同樣經判決確定應予塗銷。此觀另案
    二審判決第20頁即明，受另案二審判決備位之訴此部分敗訴
    判決之許光武，並未上訴聲明不服，此部分亦未繫屬最高法
    院而確定。是以，另案二審判決主文第三項：「上訴人許光
    武與視同上訴人林芝宇就附表所示不動產，於民國一〇七年
    五月十四日所為信託契約債之行為，及於民國一〇七年五月
    十八日所為信託登記移轉所有權之物權行為，均應撤銷，上
    訴人許光武並應將該信託登記予以塗銷，並回復登記為視同
    上訴人林芝宇所有。」業經判決確定。依照上開業經判決確
    定之部分，許光武應將系爭不動產上之信託登記予以塗銷，
    並回復登記為被告林芝宇所有。且林芝宇就系爭不動產所為
    之所有權移轉登記亦應予以塗銷，回復為原告所有。故原告
    實為系爭不動產之所有權人，有足以排除強制執行之權利。
　㈡許光武就系爭不動產於民國107年5月16日設定之金額新臺幣
    （下同）1440萬元之最高限額抵押權（下稱系爭抵押權），
    許光武如抗辯與林芝宇間有可擔保之債權存在，應由許光武
    就與林芝宇間有系爭抵押權所擔保之債權存在之事實，負舉
    證之責。依系爭不動產之謄本顯示，系爭抵押權所擔保者，
    為許光武對林芝宇之債權。然依照另案臺灣士林地方法院10
    7年度金重訴字第6號判決，其認定系爭不動產實為許光武對
    訴外人陳國帥消費借貸之擔保品，故消費借貸關係存在於許
    光武與訴外人陳國帥之間，且陳國帥仍保有借款，與林芝宇
    無涉，系爭抵押權所擔保之債權應不存在。
　㈢爰依民法第767條第1項中段、強制執行法第15條規定提起本
    件訴訟等語，並聲明：⒈確認許光武對於系爭不動產設定之
    系爭抵押權所擔保之債權不存在。⒉許光武應將前項系爭抵
    押權登記予以塗銷。⒊本院109年度司執字第133649號強制執
    行事件（下稱系爭執行事件），就原告所有系爭不動產所為
    之強制執行程序（下稱系爭執行程序），應予撤銷。
二、許光武則以：
　㈠原告本件訴之聲明第1項、第2項，顯與原告在另案之請求相
    同，前案業經另案二審判決，原告不服提起上訴至最高法院
    ，原告竟重複提起本件訴訟，有違一事不再理原則，不應准
    許。
　㈡另案二審判決認定許光武與林芝間確有成立消費借貸、設定
    系爭抵押權及信託契約之合意，此觀另案二審判決第14頁至
    19頁即明。許光武與陳國帥素不相識，許光武與林芝宇也僅
    在107年5月14日借款時見過一面，臺灣士林地方檢察署曾以
    林芝宇與陳國帥、訴外人洪冠傑、沈咨凡、林俊誠等人共同
    涉犯詐欺取財、洗錢等罪嫌提起公訴，惟林芝宇業於110年6
    月24日經士院以107年度重訴字第6號、108年度金訴字第39
    號、109年度金訴字第21號判決無罪。
　㈢許光武與林芝宇間之借貸關係係屬真正，且許光武與林芝宇
    間為系爭抵押權設定登記並非通謀虛偽意思表示，均屬有效
    ，許光武為系爭抵押權設定登記時，林芝宇為系爭不動產之
    真正所有權人，林芝宇對於系爭抵押權設定登記，係有權處
    分，許光武為信賴系爭不動產公示登記之善意第三人，許光
    武所登記取得之系爭抵押權設定登記，即不因原告已經與林
    芝宇解除買賣契約回復為系爭不動產所有權人而受影響，原
    告並無排除系爭執行程序之權利，所提異議之訴，並無理由
    等語，資為抗辯，並聲明：原告之訴駁回。
三、林芝宇則以：我是當陳國帥的人頭，當時陳國帥叫我去天母
    找一位許先生即許光武簽借據及借款文件，跟許光武借錢，
    我不認識許光武，直至訴訟中才見到許光武，借款金額應該
    是有進到我名下帳戶，因為我答應當人頭時，陳國帥有叫我
    去辦銀行帳戶，但存摺及印章都在陳國帥處，我確實有跟許
    光武借款，當時也有簽借據，系爭抵押權擔保之債權存在等
    語，資為抗辯，並聲明：原告之訴駁回。
四、本院得心證之理由：
　㈠原告本件訴之聲明第1項、第2項業經本院以違背重複起訴禁
    止原則而於同日裁定駁回，是本判決範圍僅針對原告訴之聲
    明第3項部分，合先敘明。
　㈡本件背景事實：
　⒈系爭不動產原為原告所有，系爭不動產於同年5月8日移轉所
    有權登記予林芝宇，並於同年月16日設定系爭抵押權登記予
    許光武，並於同年月18日信託登記予許光武等情，為兩造所
    不爭執。且依系爭不動產之謄本所示（見本院卷第43-47頁
    ），系爭不動產仍信託登記在許光武名下，且系爭抵押權之
    登記亦仍存在，此部分事實堪以認定。
　⒉許光武前以本院109年度司拍字第334號裁定為執行名義、許
    芝宇為債務人聲請對系爭不動產為強制執行，經本院以系爭
    執行事件受理，原告聲請停止執行，經本院以110年度聲字
    第448號裁定准許供擔保停止執行，原告已如數供擔保，系
    爭執行事件尚未終結等情，業經本院調取系爭執行事件卷宗
    核閱無訛，此部分事實亦堪認定。
　㈢按第三人就執行標的物有足以排除強制執行之權利者，得於
    強制執行程序終結前，向執行法院對債權人提起異議之訴。
    如債務人亦否認其權利時，並得以債務人為被告，強制執行
    法第15條定有明文。所謂第三人就執行標的物有足以排除強
    制執行之權利，係指對於執行標的物有所有權、典權、留置
    權、質權存在情形之一者而言。查原告主張其為系爭不動產
    之所有權人，係以另案一審判決、另案二審判決為據（見本
    院卷第17-27頁），細繹另案一審判決主文第3項判決為：「
    被告林芝宇就如附表所示之不動產，於民國一百零七年五月
    八日經臺北市中山地政事務所以買賣為原因所為之所有權移
    轉登記予以塗銷，回復為原告所有。」，另案二審判決理由
    記載：「至原審就被上訴人（即許淑芬）先位之訴依民法第
    259條規定請求林芝宇塗銷系爭房地所有權登記並回復被上
    訴人所有之訴部分，已判決林芝宇敗訴，未就第一備位聲明
    中關此部分之訴予以裁判，而受先位之訴此部分敗訴判決之
    林芝宇，並未上訴聲明不服，此部分未繫屬於本院而確定」
    ，且許光武亦稱不爭執「系爭不動產業經另案一審判決為原
    告所有確定」云云（見本院卷第81、104-105頁）。然依原
    告所提之另案一審判決、另案二審判決，固可認另案一審判
    決主文第3項部分已判決確定，尚無從逕認原告已取得系爭
    不動產之所有權，且此部分係屬法律適用之範疇，亦非被告
    得自認之範圍。民法第759條規定所謂因法院之判決，於登
    記前已取得不動產物權，專指形成判決而言，例如依民法第
    74條、第244條、第824條第2項所為之判決，不包括給付判
    決與確認判決，另案一審判決主文第3項部分係依民法第259
    條規定所為之判決，性質非形成判決，屬給付之訴，原告尚
    須至地政機關辦理登記完畢後，始能取得不動產所有權，非
    判決確定之時即取得所有權，系爭不動產現仍信託登記在許
    光武名下，已如前述，原告本件現主張已為系爭不動產所有
    權人，有足以排除強制執行之權利云云，應屬無據。
五、綜上所述，原告依強制執行法第15條規定請求：系爭執行事
    件，就原告所有系爭不動產所為系爭執行程序，應予撤銷，
    為無理由，應予駁回。
六、本件事證已臻明確，兩造其餘攻擊防禦方法及證據，核與判
    決之結果不生影響，爰不一一論列，併此敘明。
七、訴訟費用負擔之依據：民事訴訟法第78條。
中　　華　　民　　國　　111 　年　　2 　　月　　11　　日
                  民事第二庭  法  官  李子寧
以上正本係照原本作成。
如對本判決上訴，須於判決送達後20日內向本院提出上訴狀。如
委任律師提起上訴者，應一併繳納上訴審裁判費。　　　　　　
中　　華　　民　　國　　111 　年　　2 　　月　　11　　日
　　　　　　　　　            書記官  黃幸雪
附表：
土地部分            土地坐落        面積（平方公尺）   權利範圍 縣市  鄉鎮市區 段  小段 地號  128   1/4 臺北市  中山區 榮星  五 677      建物部分            建號 基地坐落   建物門牌   建物面積（平方公尺）   權利範圍  1139 臺北市○○區○○段○○段000 地號   臺北市○○區○○街000 巷00號3 樓   樓層面積  附屬建物面積 全部         76.85  19.54